【裁判字號】    98,訴緝,202
【裁判日期】    990528
【裁判案由】    貪污
【裁判全文】
臺灣臺北地方法院刑事判決             98年度訴緝字第202號
公  訴  人  臺灣臺北地方法院檢察署檢察官
被      告  甲○○
選任辯護人  曾昭牟律師
            尤伯祥律師
上列被告因違反藥事法等案件，經檢察官提起公訴（86年度偵字
第5874號），本院判決如下：
    主  文
甲○○共同連續輸入禁藥，處有期徒刑捌月。緩刑貳年，並應於
判決確定後壹個月內向國庫支付新台幣壹萬元。
    事  實
一、甲○○明知未經主管機關核准輸入之藥品，不得輸入，若未
    經核准擅自輸入者，屬藥事法所規定之禁藥，竟與邵天福（
    業經臺灣桃園地方法院84年度訴字第461號判處有期徒刑1年
    ，現逃匿通緝中）自民國84年間起至86年間止，與陳宜樵、
    黃德富（業經臺灣桃園地方法院以91年度桃簡字第594號分
    別判處有期徒刑4月確定），共同基於擅自輸入未經核准藥
    品之概括犯意聯絡，利用陳宜樵、黃德富，長年多次由國外
    攜回未經核准之藥品而擅自輸入之。嗣經警於86年3月3日15
    時30分許，在台北市○○○路○段75巷13號2樓扣得邵天福、
    甲○○所有如附表一所示之物品（其中如附表二所示者為未
    經核准擅自輸入之藥品），而知上情。
二、案經法務部調查局台北市調查處移請臺灣臺北地方法院檢察
    署檢察官偵查起訴。
    理  由
壹、程序部分：
    按被告以外之人於審判外之言詞或書面陳述，除法律有規定
    者外，不得作為證據；又被告以外之人於審判外之陳述，雖
    不符合同法第159條之1至第159條之4之規定，但經當事人於
    審判程序同意作為證據，法院審酌該言詞陳述或書面陳述作
    成時之情況，認為適當者，亦得為證據。當事人、代理人或
    辯護人於法院調查證據時，知有第159條第1項不得為證據之
    情形，而未於言詞辯論終結前聲明異議者，視為有前項之同
    意，刑事訴訟法第159條第1項及第159條之5分別定有明文。
    本判決下列所引用之證據資料，均經依法踐行調查證據程序
    ，當事人於本院言詞辯論終結前亦未聲明異議，本院審酌證
    據資料製作時之情況，均無違法不當及證明力明顯過低之瑕
    疵，亦查無依法應排除其證據能力之情形，認以之作為證據
    應屬適當，皆有證據能力。
貳、實體部分：
一、上揭事實，業據被告甲○○於本院審理時坦承不諱（見本院
    卷第106頁背面、第121頁背面、第143頁背面），核與另案
    被告陳宜樵、黃德富供述之情節大致相符（見86年度偵字第
    5874號偵查卷第96至97頁背面、第187至190頁），並有法務
    部調查局臺北市調查處財政部台北關查獲證物紀錄表資料、
    扣押物明細表、台北地檢署86年度藍保管字第706號贓證物
    品清單所列贓證物品在卷可稽（見86年度他字卷第573號偵
    查卷第214至219頁、86年度偵字第5874號偵查卷第523至529
    頁）。而扣案如附表一所示之物品，經本院向行政院衛生署
    食品藥物管理局函查結果，其中如附表二所示者為未經核准
    擅自輸入之藥品，此亦有該局99年1月28日FDA風字第098034
    18 84A函檢附之資料在卷可稽（見本院卷第91頁），足徵被
    告前開出於任意性之自白與事實相符，而足採憑。本件事證
    明確，被告犯行堪以認定，應依法論科。
二、新舊法比較
  (一)被告行為後，藥事法第82條第1項規定先於93年4月21日修正
    公布施行，並於同年月24日生效，將該條法定刑由「七年以
    下有期徒刑，得併科新台幣十五萬元以下罰金」提高為「十
    年以下有期徒刑，得併科新台幣一千萬元以下罰金」，嗣藥
    事法再於95年5月30日修正，同年7月1日施行，但同法第82
    條第1項規定，則未修正。另刑法於94年2月2日修正，95年7
    月1日施行，按行為後法律有變更者，適用行為時之法律；
    須行為後之法律有利於行為人者，始適用最有利於行為人之
    法律，修正後刑法第2條第1項定有明文。經比較修正前後之
    藥事法，以被告行為時之規定較有利於被告，依修正後刑法
    第2條第1項但書規定，自應適用之。是核被告輸入禁藥所為
    ，係犯修正前藥事法第82條第1項之輸入禁藥罪。
  (二)查被告行為後，94年2月2日修正公布之刑法，業於95年7月1
    日起施行。按行為後法律有變更者，適用行為時之法律，但
    行為後之法律有利於行為人者，適用最有利於行為人之法律
    ，刑法第2條第1項定有明文。茲本條係規範行為後法律變更
    所生新舊法律比較適用之準據法，本身尚無新舊法比較之問
    題，於新法施行後，應一律適用新法第2條第1項之規定，為
    「從舊從輕」之比較。本次刑法法律變更，新舊法比較時應
    就罪刑有關之共犯、未遂犯、想像競合犯、牽連犯、連續犯
    、結合犯，以及累犯加重、自首減輕暨其他法定加減原因（
    如身分加減）與加減例等一切情形，綜其全部罪刑之結果而
    為比較（最高法院95年5月23日95年度第8次刑事庭會議決議
    參照）：
  1.刑法第28條原規定：「二人以上共同『實施』犯罪之行為者
    ，皆為共同正犯。」新法修正為：「二人以上共同『實行』
    犯罪之行為者，皆為共同正犯。」將舊法之「實施」修正為
    「實行」。原「實施」之概念，包含陰謀、預備、著手及實
    行等階段之行為，修正後僅共同實行犯罪行為始成立共同正
    犯。是新法共同正犯之範圍已有限縮，排除陰謀犯、預備犯
    之共同正犯。新舊法就共同正犯之範圍既因此而有變動，自
    屬犯罪後法律有變更，而非僅屬純文字修正，應有新舊法比
    較適用之問題（最高法院96年度臺上字第三九五號判決意旨
    參照）。茲比較新、舊法結果，雖以新法較有利於被告，然
    被告既屬共同實行犯罪行為之正犯，無論適用新法或舊法，
    均應以共同正犯論，從而適用舊法，對被告亦無不利。
  2.刑法第56條連續犯之規定業經刪除，被告之數犯罪行為，於
    新法施行後，應予分論併罰。此刪除雖非犯罪構成要件之變
    更，但顯已影響行為人刑罰之法律效果，自屬法律有變更，
    依刑法第2條第1項規定，比較新、舊法結果，仍應適用較有
    利於被告之行為時法律即舊法論以連續犯。
  3.綜上法律修正前、後之比較，揆諸前揭最高法院決議及刑法
    第2條第1項所定之「從舊從輕」原則，適用被告行為時即修
    正前之法律，對被告較為有利，自應適用修正前之相關規定
    。
三、論罪科刑
  (一)核被告所為，係犯93年4月21日修正前之藥事法第82條第1項
    之輸入禁藥罪。被告與另案被告邵天福、陳宜樵及黃德富之
    間就該犯行，有犯意聯絡及行為分擔，應論以共同正犯。被
    告多次輸入禁藥之犯行，因犯罪時間緊接、方法相同，觸犯
    構成要件相同之罪名，顯係基於概括犯意反覆而為，應依修
    正前刑法第56條連續犯之規定，以一罪論，並依法加重其刑
    。
  (二)爰審酌被告於本院審理中認罪、素行，犯罪之動機，目的、
    手段、次數，所為影響主管機關對於藥品之管理，因而所獲
    得之利益及犯罪後之態度等一切情狀，量處如主文所示之刑
    。又查被告犯罪時間雖在96年4月24日以前，惟依中華民國
    九十六年罪犯減刑條例第5條規定，於該條例施行前，經通
    緝而未於中華民國96年12月31日以前自動歸案接受偵查、審
    判或執行者，不得依該條例減刑。查被告係於88年4月3日經
    本院發布通緝，於98年11月25日始經警查獲逮捕，其非於96
    年12月31日前自動歸案，而係於其後經緝獲，依上述規定，
    被告自不得減刑。
  (三)末查被告前未曾因故意犯罪受有期徒刑以上刑之宣告，此有
    本院被告前案紀錄表在卷可稽，於本院審理中已坦承認罪，
    經此次偵審程序及刑之宣告，爾後當知所警惕，諒無再犯之
    虞，是本院認被告所受本件刑之宣告以暫不執行為適當，爰
    依修正後刑法第74條第1項第1款規定併予宣告緩刑2年，並
    依同條第2項第4款之規定，命被告應於判決確定後1個月內
    向國庫支付1萬元，以啟自新。扣案如附表二所示未經核准
    擅自輸入之藥品，業經檢察官執行銷燬而不存在，有臺灣臺
    北地方法院檢察署檢察官扣押（沒收）物品處分命令一紙在
    卷可稽（見本院卷第111、112頁），爰不為沒收之諭知，附
    此敘明。
四、公訴意旨雖以：邵天福與被告甲○○自84年間起利用陳宜樵
    、黃德富，均至86年間止，分別經常由日本、馬來西亞、香
    港、美國攜帶菸、酒、衣物、電器、ＩＣ板、電玩卡帶及化
    粧品等未逾公告數額之管制物品或應稅物品經中正機場私運
    進口，轉手圖利，以之為常業。嗣於86年3月3日15時30分許
    ，在臺北市○○○路○段75巷13號2樓扣得邵天福兄弟私運進
    口之如附表一之物品及相關帳冊資料等語。因認被告涉有懲
    治走私條例第8條第1項之私運未逾公告數額之管制物品及應
    稅物品進口為常業罪。惟按犯罪後之法律已廢止刑罰者，應
    諭知免訴之判決，刑事訴訟法第302條第4款定有明文，被告
    行為後，懲治走私條例已於95年5月30日修正，於95年7月1
    日施行，其中刪除第8條關於以私運未逾公告數額之管制物
    品或應稅物品進口、出口為常業罪處罰之規定，是公訴意指
    所指被告所犯以私運未逾公告數額之管制物品或應稅物品進
    口為常業罪之犯行部分其刑罰既已廢止，原應為免訴判決之
    諭知，惟此部分若成立犯罪因與被告前開所犯而經本院論罪
    科刑之連續輸入禁藥犯行部分，有想像競合犯之裁判上一罪
    關係，爰不另為免訴之諭知。
據上論斷，應依刑事訴訟法第299條第1項前段、第302條第4款，
93年4月21日修正前藥事法第82條第1項，刑法第2條第1項、第11
條前段、第74條第1項第1款、第2項第4款，修正前刑法第28條、
第56條，判決如主文。
本案經檢察官高維駿到庭執行職務。
中    華    民    國    99    年    5     月    28    日
                  刑事第七庭    審判長法  官  林庚棟
                                      法  官  林勇如
                                      法  官  章曉文
以上正本證明與原本無異。
如不服本判決應於收受送達後10日內向本院提出上訴書狀，並應
敘述具體理由；其未敘述上訴理由者，應於上訴期間屆滿後20日
內向本院補提理由書（均須按他造當事人之人數附繕）「切勿逕
送上級法院」。
                                      書記官  林義盛
中    華    民    國    99    年    5     月    28    日
附錄本案論罪科刑法條
93年4月21日修正前藥事法第82條
製造或輸入偽藥或禁藥者，處10年以下有期徒刑，得併科新臺幣
1000萬元以下罰金。
以犯前項之罪為常業者，處5年以上12年以下有期徒刑，得併科
新臺幣2500萬元以下罰金。
犯前二項之罪，因而致人於死者，處無期徒刑或10年以上有期徒
刑，致重傷者，處7年以上有期徒刑。
因過失犯第一項之罪者，處3年以下有期徒刑、拘役或科新臺幣
50萬元以下罰金。
第一項及第二項之未遂犯罰之。
附表一
┌──┬────────────────┬──┐
│編號│贓證物品名稱                    │數量│
├──┼────────────────┼──┤
│1   │走私、行賄帳冊                  │3冊 │
├──┼────────────────┼──┤
│2   │入境旅客行李稅款繳納證          │3冊 │
├──┼────────────────┼──┤
│3   │存關行李委託申請書              │1冊 │
├──┼────────────────┼──┤
│4   │單幫客護照資料                  │1冊 │
├──┼────────────────┼──┤
│5   │訂貨傳真證明                    │1冊 │
├──┼────────────────┼──┤
│6   │違禁藥品保裝盒影本              │1冊 │
├──┼────────────────┼──┤
│7   │違禁藥品銷售清單                │3冊 │
├──┼────────────────┼──┤
│8   │邵天福記事本                    │2冊 │
├──┼────────────────┼──┤
│9   │GIVENCHY香水、CARITA粉底等化妝品│1箱 │
├──┼────────────────┼──┤
│10  │CD唇彩、指甲油等化妝品          │1箱 │
├──┼────────────────┼──┤
│11  │MOLIUM等藥品                    │1箱 │
├──┼────────────────┼──┤
│12  │MOSCHINO男用香水                │1箱 │
├──┼────────────────┼──┤
│13  │皮夾、天王麝香止痛膏等          │1箱 │
├──┼────────────────┼──┤
│14  │DOMINA洋服                      │23件│
├──┼────────────────┼──┤
│15  │藥品分裝紙盒                    │2箱 │
├──┼────────────────┼──┤
│16  │藥品分裝玻璃罐                  │1箱 │
├──┼────────────────┼──┤
│17  │PANADOL藥品                     │8瓶 │
├──┼────────────────┼──┤
│18  │藥品空罐105個                   │1袋 │
└──┴────────────────┴──┘
 附表二
 ┌──┬────────────────┬──┐
 │編號│藥品名稱                        │數量│
 ├──┼────────────────┼──┤
 │1   │Motilium 500 tablets            │25盒│
 ├──┼────────────────┼──┤
 │2   │Drepulsid 300 tablets           │18盒│
 ├──┼────────────────┼──┤
 │3   │Ventalin 500 tablets            │8盒 │
 ├──┼────────────────┼──┤
 │4   │Lentrum,Jr                      │5瓶 │
 ├──┼────────────────┼──┤
 │5   │Feldane                         │31片│
 ├──┼────────────────┼──┤
 │6   │Lsoptin 40 mg                   │2盒 │
 ├──┼────────────────┼──┤
 │7   │Voltarene 25 mg                 │40片│
 ├──┼────────────────┼──┤
 │8   │Natapherol                      │2盒 │
 ├──┼────────────────┼──┤
 │9   │Nieoral                         │1盒 │
 ├──┼────────────────┼──┤
 │10  │天王麝香止痛膏                  │3包 │
 └──┴────────────────┴──┘

司法院資訊處製作；財團法人民間司法改革基金會備份。
